臺灣高雄地方法院刑事判決　　　　　　　　　　　　九十二年度易緝字第二八０號
　　公　訴　人　臺灣高雄地方法院檢察署檢察官
　　被　　　告　甲○○
右列被告因詐欺案件，經檢察官提起公訴（八十年度偵字第一六七０四號），本院判
決如左：
    主      文
甲○○無罪。
    理      由
一、公訴意旨以：被告甲○○意圖為自己不法之所有，於民國（下同）八十年二月二
    十八日，至告訴人漢誠水產股份有限公司（下稱漢誠公司），與公司負責人丙○○簽訂契約，佯稱願充船員隨該公司所屬漢誠七號漁船出海作業，致丙○○誤信
    為真，陷於錯誤，支出出港借支新台幣（下同）二萬五千元予被告，詎被告得款
    後，未依約辦手續出海，漢誠公司始知受騙，因認被告涉有刑法第三百三十九條
    第一項之詐欺罪嫌云云。
二、按犯罪事實，應依證據認定之，無證據不得認定其犯罪事實，又不能證明被告犯
    罪者，應諭知無罪之判決，刑事訴訟法一百五十四條第二項、第三百零一條第一
    項分別定有明文。
三、公訴人認被告甲○○涉犯詐欺罪嫌，無非係以：告訴人漢誠公司之指訴及被告之
    身分證影本、被告所簽訂之受僱船員切結、切結同意書、委任狀、本票各一紙為
    據。訊據被告甲○○堅決否認有詐欺犯行，辯稱：固曾向名為丁○○之人應徵擔
    任船員，且借支五萬元，然因事後反悔並未出海，但已償還所欠之借支等語。經
    查：
  （一）證人即本案告訴人漢誠公司負責人丙○○於本院庭訊時指稱：並不認識被告
        甲○○，被告既未曾向其公司借款，其公司亦未曾告訴被告詐欺（本院九十
        一年度易緝字第一四一號卷第二八頁）；且進一步陳述：原則上其公司不會
        借錢給新進船員，要等船員辦妥出港手續、簽好約，在船要出港時，才會照
        規定借給他們一部分錢，但這種情形較少，至船員仲介與船員間若有借支，
        與其公司無關，又其公司從未曾就船員借支未償還之事告上法院等語（本院
        九十二年度易緝字第二八０號第一七三、一七五、一七七頁）；丙○○更否
        認本件告訴狀上告訴人之用印係其公司之印章（本院九十二年度易緝字第二
        八０號卷第一七五頁）；則據告訴人前開陳述，究否有公訴人所指被告向漢
        誠公司借款乙事，即有疑義。
  （二）其次，於偵查中任告訴代理人之戊○○雖曾於偵訊時具體指陳告訴事實（八
        十年度偵字第五八六一號偵查卷第一八、一九頁），然告訴人漢誠公司負責
        人丙○○業於審訊中供陳：並不認識戊○○，亦未曾聽過戊○○之人等詞（
        本院九十一年度易緝字第一四一號卷第三０頁、本院九十二年度易緝字第二
        八０號卷第一七四頁），且本院提示戊○○於偵查中受任為告訴代理人之委
        任狀（八十年度偵字第五八六一號偵查卷第一七頁），供由丙○○閱覽，丙○○當庭否認該委任狀之真實性，證稱：印章非其公司所有，住址亦屬錯誤
        等語（本院卷九十一年度易緝字第一四一號卷第四三頁），而本院多次傳訊
        戊○○，亦均傳喚無著，更見可疑，則非但戊○○顯非合法之告訴代理人，
        甚至戊○○偵查中之指訴，顯與告訴人負責人丙○○於本院所陳，完全牴觸
        ，難認真實，自無足採。
  （三）又以偵查中另告訴代理人己○○（於偵查時，原名劉進源）雖亦指訴告訴狀
        所陳之告訴事實（八十年度偵字第一六七０四號偵查卷第一六頁），惟於本
        院審訊時改稱：其僅為人頭，係丁○○要其做人頭，於偵訊中陳述如告訴狀
        所載事實（本院九十一年度易緝字第一四一號卷第四二頁）；復在審理中證
        述：伊不認識被告，亦未曾交錢給被告，是丁○○交待伊如偵訊之陳述，且
        偵查中之委任狀上「丙○○」之簽名係丁○○所書，伊亦不認識丙○○等語
        （本院九十二年度易緝字第二八０號卷第一三二、一三四頁）；再徵之證人
        即告訴人之負責人丙○○亦證述：並不認識劉進源（後改名己○○）等語（
        本院九十一年度易緝字第一四一號第二九頁），以及卷附己○○任偵查中告
        訴代理人之委任狀，確僅有一「丙○○」之簽名，並無告訴人漢誠公司之簽
        章（八十年度偵字第一六七０四號偵查卷第一四頁），則己○○既非合法之
        告訴代理人，其所為陳述，自無從代表告訴人，且其已於本院審理時坦稱：
        偵查所述無非丁○○要其如此陳述，其全不知情，顯見己○○偵查中所述非
        實，亦不可信。
  （四）再者，丁○○亦曾於本院審訊時到院證稱：其固於八十年間經營船員仲介公
        司，且曾介紹被告跑船，被告應該有向其借錢，有無還錢已忘記，是否曾以
        漢誠（筆錄誤載為城）公司名義向被告提出告訴，其亦忘記等詞（本院九十
        一年度易緝字第一四一號卷第六一、六二頁），是縱或係真正提出告訴之丁○○亦就本件公訴意旨所指各節，均語焉不詳，本院自亦無從審酌。
四、綜上所述，被告確實未曾向漢誠公司借款，業據告訴人之負責人丙○○證述綦詳
    ，已如前述，則既未曾向漢誠公司公司借款，亦根本無須償還漢誠公司款項，更
    無詐欺漢誠公司可言；且偵查中自稱係告訴代理人之戊○○、己○○，既均難認
    係合法代理，所陳自不足取；至被告之身分證影本及被告所簽訂之受僱船員切結
    、切結同意書、委任狀、本票等件，亦無從逕認被告曾向漢誠公司借款；縱右揭
    之委任狀上竟載有漢誠公司名義（八十年度偵字第一六七０四號偵查卷第四頁）
    ，但既無漢誠公司之任何用印，又與告訴人漢誠公司負責人丙○○所證各情全然
    不符，亦不可採。此外，復無其他任何積極證據足以證明被告有何詐欺之犯行，
    揆諸前揭條文規定，既不能證明被告犯罪，自應諭知無罪之判決。
五、本案既諭知無罪，臺灣屏東地方法院檢察署檢察官移送本院併辦之八十二年度偵
    字第三六號詐欺乙案，本院亦無從審酌，應退由臺灣屏東地方法院檢察署檢察官
續行偵辦，併予敘明。
據上論斷，應依刑事訴訟法第三百零一條第一項，判決如主文。
本案經檢察官乙○○到庭執行職務。
中      華      民      國      九十三      年      五      月  十二    日
                                臺灣高雄地方法院刑事第三庭
                                    審判長法  官  黃仁松
                                          法  官  陳玉聰
                                          法  官  高思大
右正本證明與原本無異。
如不服本判決，應於判決送達後十日內，向本院提出上訴狀。
                                          書記官  蔡語珊
中      華      民      國      九十三      年      五      月  十三    日
